【裁判字號】    99,訴,132
【裁判日期】    990226
【裁判案由】    毒品危害防制條例
【裁判全文】
臺灣臺北地方法院刑事判決               99年度訴字第132號
公  訴  人  臺灣臺北地方法院檢察署檢察官
被      告  甲○○
上列被告因違反毒品危害防制條例案件，經檢察官提起公訴（98
年度毒偵緝字第 324號），被告於準備程序進行中就被訴事實為
有罪之陳述，經合議庭裁定改行簡式審判程序，本院判決如下：
    主  文
甲○○施用第一級毒品，累犯，處有期徒刑柒月。扣案之第一級
毒品海洛因（驗餘淨重零點伍捌壹陸公克）沒收銷燬之，其外包
裝塑膠夾鏈袋壹只及注射針筒貳支均沒收。
    事  實
一、甲○○有施用毒品、竊盜、侵占遺失物、脫逃、贓物等多項
    前科，其中：
  (一)於民國八十七年間因施用第一級毒品案件，經臺灣臺中地方
    法院（下稱臺中地院）裁定送觀察、勒戒後，認有繼續施用
    毒品之傾向，由該院以八十七年度毒聲字第三四一五號裁定
    令入戒治處所施以強制戒治一年，嗣因無繼續戒治之必要，
    經該院以八十八年度毒聲字第二０四五號裁定停止戒治，所
    餘戒治期間付保護管束，而於八十八年四月七日停止戒治後
    ，復經該院以八十八年度毒聲字第三五六八號裁定撤銷停止
    戒治，令入戒治處所施以強制戒治，於八十九年三月十五日
    強制戒治執行完畢後釋放，由臺灣臺中地方法院檢察署檢察
    官於同年月三十日以八十九年度戒毒偵字第一八六號為不起
    訴處分確定。
  (二)復於八十九年間因施用第一級毒品案件，經臺中地院以八十
    九年毒聲字第七六五四號裁定令入戒治處所施以強制戒治一
    年，並以九十年度訴字第四二０號判處有期徒刑十月確定；
    嗣因無繼續戒治之必要，經該院以九十年度毒聲字第四六九
    一號裁定停止戒治，所餘戒治期間付保護管束，而於九十年
    十月二十五日停止戒治後，復因於同年十一月間至九十一年
    四月間連續施用第一級毒品及於九十一年三月間施用第二級
    毒品案件，經該院以九十年度毒聲字第六一０八號裁定撤銷
    停止戒治，令入戒治處所施以強制戒治（嗣於九十二年八月
    二十二日強制戒治執行完畢），並以九十一年度訴字第一六
    五號、九十一年度易字第一四０一號分別判處有期徒刑一年
    二月、七月確定。
  (三)又於九十一年間因竊盜、脫逃案件，經臺中地院以九十一年
    度中簡字第九五五號、九十一年度中簡字第一０三一號分別
    判處有期徒刑四月、三月確定。
  (四)前開有期徒刑一年二月、七月、四月、三月，經臺中地院裁
    定應合併執行有期徒刑二年二月確定。嗣入監執行前開有期
    徒刑十月並接續執行有期徒刑二年二月，於九十四年九月十
    六日因縮短刑期假釋出監，付保護管束，於九十五年一月十
    二日保護管束期滿，未經撤銷假釋，其未執行之刑，以已執
    行論。
  (五)又於九十五年間因施用第一級毒品案件，經本院以九十五年
    度訴字第一六五九號判處有期徒刑十月確定，並以九十六年
    度聲減字第三一六０號裁定減為有期徒刑五月確定；復於九
    十六年間因施用第一級毒品案件，經臺灣彰化地方法院以九
    十六年度訴字第一０八六號判處有期徒刑六月確定。嗣入監
    接續執行，於九十七年五月二十四日縮刑期滿執行完畢。
二、詎甲○○猶不知悔改，竟又基於施用毒品之犯意，於九十八
    年七月十六日下午二、三時許，在彰化縣大城鄉○○路一九
    號之三住處，以第一級毒品海洛因摻混第二級毒品甲基安非
    他命置入針筒內摻水稀釋後注射手臂之方式，同時施用第一
    級毒品海洛因及第二級毒品甲基安非他命。嗣於同日下午八
    時四十分許，在臺北市○○區○○街四六號前為警查獲，並
    扣得其施用剩餘之第一級毒品海洛因一包（毛重０點九一八
    公克，淨重０點五八三公克，驗餘淨重０點五八一六公克）
    及其所有、供其施用第一級毒品海洛因及第二級毒品甲基安
    非他命所用之注射針筒一支暨其預備施用該等毒品所用之注
    射針筒一支。
三、案經臺北市政府警察局中山分局報請臺灣臺北地方法院檢察
    署檢察官偵查起訴。
    理  由
一、前揭事實，業據被告甲○○於本院審理時坦承不諱，且其於
    前揭時、地為警查獲所採集之尿液經送鑑定結果，呈嗎啡及
    甲基安非他命陽性反應，此有臺灣尖端先進生技醫藥股份有
    限公司濫用藥物檢驗報告附卷可稽（見九十八年度毒偵字第
    二二０二號卷第四八頁），而扣案之白色粉末一包，經鑑定
    結果，確含有海洛因成分，此亦有卷附交通部民用航空局航
    空醫務中心毒品鑑定書可參（見九十八年度毒偵字第二二０
    二號卷第四０頁），復有注射針筒二支扣案可資佐證，足認
    被告之自白，與事實相符。再按施用第一、二級毒品為犯罪
    行為，毒品危害防制條例第十條定有處罰明文。故施用第一
    、二級毒品者，依前揭規定本應科以刑罰。惟基於刑事政策
    ，對合於一定條件之施用者，則依同條例第二十條、第二十
    三條之規定，施以觀察、勒戒及強制戒治之保安處分。又毒
    品危害防制條例於九十二年七月九日修正公布，自九十三年
    一月九日施行，其中第二十條、第二十三條將施用毒品之刑
    事處遇程序，區分為「初犯」及「五年內再犯」、「五年後
    再犯」。依其立法理由之說明：「初犯」，經觀察、勒戒或
    強制戒治後，應為不起訴處分或不付審理之裁定；經觀察、
    勒戒或強制戒治執行完畢釋放後，「五年內再犯」者，因其
    再犯率甚高，原實施之觀察、勒戒及強制戒治既已無法收其
    實效，爰依法追訴或裁定交付審理。至於經觀察、勒戒或強
    制戒治執行完畢釋放後，「五年後再犯」者，前所實施之觀
    察、勒戒或強制戒治已足以遮斷其施用毒品之毒癮，為期自
    新及協助其斷除毒癮，仍適用「初犯」規定，先經觀察、勒
    戒或強制戒治之程序。從而依修正後之規定，僅限於「初犯
    」及「五年後再犯」二種情形，始應先經觀察、勒戒或強制
    戒治程序。倘被告於五年內已再犯，經依法追訴處罰，縱其
    第三次（或第三次以上）再度施用毒品之時間，在初犯經觀
    察、勒戒或強制戒治執行完畢釋放五年以後，已不合於「五
    年後再犯」之規定，且因已於「五年內再犯」，顯見其再犯
    率甚高，原實施觀察、勒戒或強制戒治，已無法收其實效，
    即應依該條例第十條處罰（最高法院九十七年度第五次刑事
    庭會議決議參照）。本案被告前於八十七年間因施用第一級
    毒品案件，經臺中地院裁定送觀察、勒戒後，認有繼續施用
    毒品之傾向，由該院以八十七年度毒聲字第三四一五號裁定
    令入戒治處所施以強制戒治一年，嗣因無繼續戒治之必要，
    經該院以八十八年度毒聲字第二０四五號裁定停止戒治，所
    餘戒治期間付保護管束，而於八十八年四月七日停止戒治後
    ，復經該院以八十八年度毒聲字第三五六八號裁定撤銷停止
    戒治，令入戒治處所施以強制戒治，於八十九年三月十五日
    強制戒治執行完畢後釋放，由臺灣臺中地方法院檢察署檢察
    官於同年月三十日以八十九年度戒毒偵字第一八六號為不起
    訴處分確定。詎其竟於強制戒治執行完畢釋放後五年內之八
    十九年間，再因施用第一級毒品案件，經臺中地院以八十九
    年毒聲字第七六五四號裁定令入戒治處所施以強制戒治一年
    ，並以九十年度訴字第四二０號判處有期徒刑十月確定；嗣
    因無繼續戒治之必要，經該院以九十年度毒聲字第四六九一
    號裁定停止戒治，所餘戒治期間付保護管束，而於九十年十
    月二十五日停止戒治後，復因於同年十一月間至九十一年四
    月間連續施用第一級毒品及於九十一年三月間施用第二級毒
    品案件，經該院以九十年度毒聲字第六一０八號裁定撤銷停
    止戒治，令入戒治處所施以強制戒治，於九十二年八月二十
    二日強制戒治執行完畢，此有卷附臺灣高等法院被告前案紀
    錄表可按。茲被告於強制戒治執行完畢釋放後五年內已再犯
    ，經依法追訴處罰，縱本案再度施用毒品之時間，在初犯經
    強制戒治執行完畢釋放五年以後，然依前開說明，已不合於
    「五年後再犯」之規定，自無適用毒品危害防制條例第二十
    條實施觀察、勒戒或強制戒治之餘地（臺灣高等法院九十七
    年度毒抗字第五七一號裁定意旨參照）。綜上所述，本件事
    證明確，被告犯行洵堪認定，應予依法論科。
二、查海洛因及甲基安非他命分別係毒品危害防制條例第二條第
    二項第一款及第二款所列之第一級毒品及第二級毒品。核被
    告所為，係犯毒品危害防制條例第十條第一項之施用第一級
    毒品及同條第二項之施用第二級毒品罪。其持有第一級毒品
    及第二級毒品之低度行為，應分別為施用第一級毒品及第二
    級毒品之高度行為所吸收，均不另論罪。被告以一行為同時
    施用第一級毒品及第二級毒品，而觸犯二構成要件不同之罪
    名，為想像競合犯，依刑法第五十五條規定，應從一重之施
    用第一級毒品罪論處；起訴書認被告施用第一級毒品及第二
    級毒品，應予分論併罰云云，尚有誤會，此業經公訴人於本
    院審理時陳明更正為從一重處斷，併此敘明。再查被告前於
    八十九年間因施用第一級毒品案件，經臺中地院以九十年度
    訴字第四二０號判處有期徒刑十月確定；復因於同年十一月
    間至九十一年四月間連續施用第一級毒品及於九十一年三月
    間施用第二級毒品案件，經該院以九十一年度訴字第一六五
    號、九十一年度易字第一四０一號分別判處有期徒刑一年二
    月、七月確定；又於九十一年間因竊盜、脫逃案件，經該院
    以九十一年度中簡字第九五五號、九十一年度中簡字第一０
    三一號分別判處有期徒刑四月、三月確定；前開有期徒刑一
    年二月、七月、四月、三月，經該院裁定應合併執行有期徒
    刑二年二月確定；嗣入監執行前開有期徒刑十月並接續執行
    有期徒刑二年二月，於九十四年九月十六日因縮短刑期假釋
    出監，付保護管束，於九十五年一月十二日保護管束期滿，
    未經撤銷假釋，其未執行之刑，以已執行論；復於九十五年
    間因施用第一級毒品案件，經本院以九十五年度訴字第一六
    五九號判處有期徒刑十月確定，並以九十六年度聲減字第三
    一六０號裁定減為有期徒刑五月確定；又於九十六年間因施
    用第一級毒品案件，經臺灣彰化地方法院以九十六年度訴字
    第一０八六號判處有期徒刑六月確定；嗣入監接續執行，於
    九十七年五月二十四日縮刑期滿執行完畢，此有卷附臺灣高
    等法院被告前案紀錄表可按，其於五年以內故意再犯有期徒
    刑以上之罪，為累犯，依刑法第四十七條第一項規定，加重
    其刑。爰審酌被告有多項前科，素行不良，正值壯年，不思
    正途，屢屢再犯施用毒品之罪，顯未因前所受觀察、勒戒、
    強制戒治及有期徒刑之執行而矯正其行，然此次施用毒品距
    前次施用毒品已逾二年之久，且係因胞兄辭世，一時情激失
    慮，始蹈法網，惡性非重，施用毒品又僅係戕害自身健康，
    對他人並不生重大危害，暨犯後坦承犯行，態度尚佳等一切
    情狀，量處如主文所示之刑。扣案之海洛因（驗餘淨重０點
    五八一六公克），係屬查獲之第一級毒品，應依毒品危害防
    制條例第十八條第一項前段沒收銷燬之；包裹該海洛因之外
    包裝塑膠夾鏈袋一只（有防止毒品裸露、逸出及潮濕之功能
    ，並便於攜帶施用，既得與毒品分別鑑秤其重量，與毒品即
    無難以析離而無法個別宣告沒收之情事）及其中一支注射針
    筒，係被告所有、供其施用毒品所用之物，另一支注射針筒
    ，則屬被告所有、供其施用毒品犯罪預備之物，業據其於本
    院審理時供明在卷，均應依刑法第三十八條第一項第二款規
    定沒收之。
據上論斷，應依刑事訴訟法第二百七十三條之一第一項、第二百
九十九條第一項前段，毒品危害防制條例第十條、第十八條第一
項前段，刑法第十一條前段、第五十五條、第四十七條第一項、
第三十八條第一項第二款，判決如主文。
本案經檢察官林勤綱到庭執行職務
中    華    民    國    99    年    2     月    26    日
                  刑事第八庭法  官  陳芃宇
以上正本證明與原本無異。
如不服本判決應於收受送達後10日內向本院提出上訴書狀，並應
敘述具體理由；其未敘述上訴理由者，應於上訴期間屆滿後20日
內向本院補提理由書（均須按他造當事人之人數附繕本）「切勿
逕送上級法院」。
                            書記官  徐鶯尹
中    華    民    國    99    年    3     月    1     日
附錄本案論罪科刑法條全文：
毒品危害防制條例第10條
施用第1級毒品者，處6月以上5年以下有期徒刑。
施用第2級毒品者，處3年以下有期徒刑。

司法院資訊處製作；財團法人民間司法改革基金會備份。
